最高法院刑事判決            一○○年度台上字第五四一一號
上  訴  人  許財源
選任辯護人  陳玉林律師
上列上訴人因違反毒品危害防制條例等罪案件，不服台灣高等法
院台中分院中華民國一○○年六月二十九日第二審判決（一○○
年度上訴字第六一七號，起訴案號：台灣彰化地方法院檢察署九
十九年度偵字第一○六六七號），提起上訴，本院判決如下：
    主  文
上訴駁回。
    理  由
按刑事訴訟法第三百七十七條規定，上訴於第三審法院，非以判
決違背法令為理由，不得為之。是提起第三審上訴，應以原判決
違背法令為理由，係屬法定要件。而上訴第三審法院之案件，是
否以判決違背法令為上訴理由，應就上訴人之上訴理由書狀加以
審查，如果上訴理由書狀並未依據卷內訴訟資料，具體指摘原判
決不適用何種法則或如何適用不當，或所指摘原判決違法情事，
顯與法律規定得為第三審上訴理由之違法情形，不相適合時，均
應認其上訴為不合法律上之程式，予以駁回。至原判決究有無違
法，與上訴是否以違法為理由係屬二事。本件原審經審理結果，
認為上訴人許財源販賣第一級毒品海洛因及第二級毒品甲基安非
他命等犯行明確，因而維持第一審所為，論處上訴人販賣第一級
毒品一罪及販賣第二級毒品二罪等罪刑（均累犯，皆處有期徒刑
），並定其應執行刑（有期徒刑十八年六月）之判決，駁回上訴
人在第二審之上訴，已詳敘調查、取捨證據之結果及憑以認定犯
罪事實之心證理由。且就上訴人否認犯行之供詞及其所辯各語認
非可採，予以論述。原審於審判期日，踐行刑事訴訟法第九十四
條之人別訊問程序後，即依法請上訴人陳述上訴要旨，有該審判
筆錄可按；又原判決並未採用證人林明雄、江順緯於警詢中之陳
述為認定上訴人犯罪之證據。上訴意旨指摘原審審判期日未命其
陳述上訴要旨，且徒以上開證人於警詢中之陳述距案發時間較近
，記憶較深刻等為由，即併採為上訴人有罪判決之基礎，非但所
踐行之訴訟程序違法，併有採證違背證據法則之可議云云。顯係
未依卷證而為指摘。又原判決採信林明雄於偵查及第一審審理中
所為於原判決附表編號一所示時、地向上訴人購買海洛因之指證
，已就林明雄陳稱其係於台中市清水區以電話向上訴人洽購海洛
因後，即駕車沿國道前往彰化縣員林鎮○○里○○道附近與上訴
人晤面交易海洛因等語，及上訴人之辯護人因而質疑林明雄於民
國九十九年八月二十七日上午零時十三分許與上訴人為上開電話
通話，乃至嗣於同日上午一時餘、二時餘及十時餘，另與他人多
次通話時，其所在位置之基地台始終為台中市○○區○○路五十
五巷二十五號頂樓，並未變動，自不可能於上開通話後一小時即
遠至上開交流道與上訴人交易毒品云者，以林明雄與上訴人通話
後，即以約一百四十、一百五十公里之時速，趕赴上開交流道，
該路途單趟原需四十分車程，其則約十餘分即抵達，等候半小時
許，與上訴人交易海洛因後，旋即再以駕車返回台中市清水區等
情，業據林明雄陳述甚詳，而當時時值人車稀少之夜半時分，以
一百四十、一百五十公里之高速行駛，非不可能，且上開二地相
距約五十餘公里，林明雄於當日上午零時十三分與上訴人通話後
，迄同日上午一時二十八分再度於同一基地台範圍內與人通話，
其間間隔約一時二十五分，扣除上開等候之三十分，尚有五十五
分鐘，足供該來回車程所需，況基地台涵射範圍係及於特定區域
，並非某一定點，且一般人以目測方式對於時間之估算，亦常有
一定之容許誤差，林明雄上開證言與其各該次通話均顯示上開同
一基地台之情，尚無扞格，上訴人之辯護人執以質疑其證言之真
實性，要無足採等語為由，予以說明、指駁甚詳。經核尚無不合
。況上訴人途經設有交通號誌之路口，非必受阻於紅燈；另測速
照相設置本即寥寥可數，上訴人遇有測速照相設置之處所，短暫
減速足可因應。均於上開認定尚不生影響。上訴意旨猶以該路段
設有紅燈號誌、測速裝置，林明雄不可能全程均以上開高速行駛
，且衡情其亦不可能於約定地點枯等上訴人半小時，主張林明雄
所述顯然不實，並指摘原判決此部分論述違反經驗法則云云，係
就原審已經詳細調查並於判決理由內說明之事項，執陳詞重為事
實上之爭執，要非適法之第三審上訴理由。另原判決併引卷附上
訴人與林明雄間九十九年八月二十七日電話之通訊監察譯文，資
為上訴人販賣海洛因之證據，業於理由內，說明上訴人於林明雄
向其探詢「你那裡現在方便嗎？」時，表示「我不方便，我朋友
是很方便」等語，顯係以隱匿之方式與林明雄談論毒品交易是否
可行，又觀諸林明雄於上訴人表示「其朋友很方便」後，即言及
「那個女孩子要用漂亮一點」「上次那個啊就不好的」，上訴人
反問「上次那個啊就有看過了」，林明雄則稱「不過我有跟你講
好像不太一樣」，上訴人乃再度陳明「我帶小姐過去不是都當面
跟你認識的嗎」「我怎麼會給你偷換」等語，足徵彼等對話內容
，應係交易毒品過程中雙方對毒品品質之討論，上訴人辯稱該通
話內容係其介紹小姐至林明雄店裡坐檯云者，顯係卸責，難以採
信等語甚詳。上訴意旨置原判決上開論述於不顧，仍執該通話內
容與毒品交易無關之陳詞，指摘原判決併採該譯文為本件有罪判
決之基礎，有採證不當之違法云云，顯非適法。再者，林明雄於
偵查及第一審均指證其交付上訴人新台幣（下同）二千元，由上
訴人交付其海洛因一小包，而向上訴人購買海洛因等語明確，雖
其於第一審一度改稱係上訴人之友人「小馬」交付其海洛因，其
亦交付二千元價金予「小馬」，然嗣經原審提示與此次毒品交易
相關之上開譯文供其辨認，其乃陳明與小馬直接交付海洛因及價
金者，係指另次交易，非本件交易，是林明雄所為向上訴人購買
海洛因之供證，核與證人即上訴人指為「小馬」之張逸昇所證其
未於九十九年八月二十七日，與上訴人至上開交流道為毒品交易
等語，並無矛盾，張逸昇所為當天其未到場之證言，顯無從據以
推論上訴人與林明雄無本件海洛因交易，而為有利於上訴人之認
定，此亦據原判決於理由內逐一闡述無訛。核並無上訴意旨所指
證據調查職責未盡、採證違背經驗法則等違法情形。原判決復以
偵訊及第一審審理中，證人江順緯始終證稱於原判決附表編號二
、三所示時、地，向上訴人購買甲基安非他命等語，核與江順緯
與上訴人間各該日期之通訊內容相符，雖江順緯上開證言所稱九
十九年九月二十五日交易毒品之價金係置於員榮醫院對面便利商
店外之郵筒上，由上訴人自行前往收取一節，核與卷附原審囑由
警局至現場拍攝之照片所示該便利商店外僅有電箱並無郵筒之事
實相扞格，然江順緯已於原審陳明其誤將該處之電箱誤為郵筒，
而依上開相片所示，該電箱與一般郵筒之顏色相同，高度差距亦
不大，苟非刻意區別或經常在該處附近出入，確有誤認之可能，
另江順緯於偵訊及原審就當天係其先放置價款於電箱上，或上訴
人先放置甲基安非他命於該處，雖前後所述不一，然毒品交易雙
方就分別交付毒品與買款之先後順序等枝微末節，記憶錯誤，事
所常有，要難因此遽指江順緯關於九十九年九月二十五日部分甲
基安非他命交易之證言不實；同年月三十日部分，江順緯指證上
訴人係於當天晚上九時之後，先至江宅取走其藏置於瓦斯筒之買
毒價款，迄當晚十一時餘，始將甲基安非他命放置於同一處所供
其取用等語，並未排除上訴人係於當晚九時四十二分之後始至江
宅取款，非但與當晚迄九時四十二分前，上訴人以電話與他人聯
絡時基地台之位置始終在彰化縣社頭或員林一帶，並無矛盾，且
與當晚十時九分許，上訴人電話聯絡之基地台已轉至江宅所在之
彰化縣田尾鄉之情形，適相符合，另江順緯就其當天藏放購買甲
基安非他命價款之處所，於偵訊時雖僅略稱係其住處附近路邊，
嗣於第一審則明指係其住處之瓦斯桶，然其同時亦陳稱該瓦斯桶
係置於屋外之防火巷內，是其前後所言要難謂有明顯不符，且其
所指約定之藏放價款、毒品之處所為江宅外之瓦斯桶一節，核與
其及上訴人二人當天之通訊監察譯文內容一致，自非虛假。乃採
信江順緯證言，認定上訴人確二次販賣甲基安非他命予江順緯等
情，業已逐一於理由內論述綦詳。上訴意旨以江順緯關於九十九
年九月二十五日與上訴人交易毒品時，付款與交付甲基安非他命
之順序，前後所述不一，且上開便利商店外並無郵筒之設置，另
同年月三十日，江順緯所述放置買毒價款之地點，先稱住處附近
路旁，後稱屋後瓦斯筒，亦先後兩歧，且依上訴人電話通聯紀錄
所示之基地台位置，上訴人並未前往江宅取款，江順緯證言已見
諸多瑕疵，指摘原判決採為判斷之依據，有採證違背證據法則云
云。純係就原審已經詳細調查並於判決理由內指駁說明之事項，
執陳詞重為事實上之爭執，俱與法律所規定得上訴第三審之理由
，不相適合。本件林明雄與上訴人係互相交付海洛因及價款予對
方而進行海洛因交易，已如前述，是不論「小馬」有無在場及是
否為上訴人海洛因之來源，要不影響上訴人販賣海洛因予林明雄
犯罪之成立，又上訴人業已坦承九十九年九月二十五日江順緯多
次與其電話聯絡，均為向其購買甲基安非他命等情，僅辯稱當天
嗣因未與毒品來源取得聯絡致未完成交易等語，且觀諸卷附通訊
監察譯文，上訴人於江順緯向其表示欲購買一千元之甲基安非他
命時，未有任何詢問毒品上游或欲與江順緯合資購買之表示，亦
足徵上訴人係販賣毒品予林明雄、江順緯，已據原判決於理由內
剖析明確。上訴意旨猶以林明雄曾證稱其與上訴人交易海洛因時
，「小馬」亦在場，且上訴人用以販賣之海洛因係向「小馬」取
得，或擷取江順緯所為其向上訴人購買甲基安非他命時，因上訴
人告知毒品置於其友人處，其乃請上訴人向該友人調取云者之片
斷證言，指摘原審未詳予查明上訴人僅係幫助各該證人購買毒品
，並非販賣牟利，遽論處販賣毒品罪刑，顯失之過重云云。客觀
上亦不足據以判斷原判決已具備違背法令之形式要件。又上訴人
如原判決附表一編號二、三所示二次販賣甲基安非他命犯行，非
但時間相距數日，且行為亦分隔二地，與接續犯之各次行為係於
同時同地或密切接近之時地實行，依社會通念，在時間差距上，
難以強行分開，各行為之獨立性極為薄弱，故於刑法評價上，視
之為數個舉動之接續實行，合為包括之一行為予以評價，較為合
理之情形，顯有不同。原判決予以併合處罰，要無上訴意旨所指
適用法則不當之違法。至其餘上訴意旨，亦係就屬原審採證認事
職權之適法行使及原判決已說明事項，徒憑己見，任意指摘為違
法，且仍為單純事實之爭執，要難謂為適法之第三審上訴理由。
依上揭說明，其上訴不合法律上之程式，應予駁回。
據上論結，應依刑事訴訟法第三百九十五條前段，判決如主文。
中    華    民    國  一○○  年    九    月  二十九  日
                      最高法院刑事第一庭
                          審判長法官  張  淳  淙  
                                法官  劉  介  民  
                                法官  蔡  彩  貞  
                                法官  陳  春  秋  
                                法官  謝  靜  恒  
本件正本證明與原本無異
                                      書  記  官  
中    華    民    國  一○○  年    十    月    三    日
                                                      K